臺灣高等法院刑事裁定　　　　　　　　100年度毒抗字第335號
抗　告　人
即　被　告　陳萬庭
上列抗告人因違反毒品危害防制條例案件，不服臺灣板橋地方法
院100 年度毒聲字第925號，中華民國100年10月21日裁定（聲請
案號：臺灣板橋地方法院檢察署100年度聲觀字第785號），提起
抗告，本院裁定如下：
    主  文
抗告駁回。
    理  由
一、原裁定意旨略以：抗告人即被告陳萬庭（下稱被告）基於施
    用第二級毒品甲基安非他命之犯意，於民國（下同）100年8
    月9日為警採尿時回溯96小時內之某時點，在不詳地點，以
    不詳方式施用第二級毒品甲基安非他命1次；嗣為警於同年
    月9日晚間9時19分許，在其新北市永和區○○○路○段245之
    1號19樓之3居所內查獲。被告於警詢時固否認有前揭犯行，
    惟其於100年8月9日經警採取之尿液檢體，經送臺灣尖端先
    進生技醫藥股份有限公司檢驗，發現確呈甲基安非他命陽性
    反應，有該公司濫用藥物尿液檢驗報告、臺北市政府警察局
    偵辦毒品案件尿液檢體委驗單各1紙在卷足稽。次查，因僅
    憑尿液中呈甲基安非他命陽性反應，並無法確實推算吸食時
    間距採集時間之長短，惟依上述資料推斷，最長可能不會超
    過4日，亦經行政院衛生署藥物食品檢驗局81年2月8日（81
    ）藥檢壹字第001156號函函釋明確。被告上開所採集尿液檢
    體送驗結果既有甲基安非他命陽性反應，且該結果係以氣相
    層析質譜儀法進行確認，已足排除偽陽性反應之可能，顯見
    被告在經警採集尿液檢體前之96小時內，曾有施用甲基安非
    他命之事實。被告施用甲基安非他命之犯行，洵堪認定，聲
    請意旨核無不合。另被告先前未曾因施用毒品而接受觀察勒
    戒處分，有被告前案紀錄表在卷可參，爰依毒品危害防制條
    例第20條第1項，觀察勒戒處分執行條例第3條第1項之規定
    ，裁定令被告入勒戒處所觀察、勒戒等語。
二、抗告意旨略以：被告從無施用第二級毒品之行為，亦無任何
    毒癮。被告接獲原審法院之刑事裁定指稱被告施用第二級毒
    品，深感詫異，經被告回想，曾於100年8月9日經警方查獲
    前2、3日，與朋友一同至酒店喝酒，其間被告因一時不慎，
    誤拿酒店小姐置於桌上之酒杯，於飲用該酒杯內之飲料後，
    被告乃感覺身體不適，隨即請友人陪同離開該酒店，被告猜
    想該飲料可能即係含有第二級毒品成分之管制藥品。被告日
    常生活均作息正常，且有正常工作維持家中經濟，又被告家
    中尚有家人需被告照料，如令被告至勒戒所進行觀察、勒戒
    ，將造成被告家庭生活陷入混亂。再者，被告收到原裁定前
    ，均未接獲檢察官任何開庭通知，是以無從向檢察官表示意
    見，原審法院逕為裁定，亦有剝奪被告陳述意見機會（防禦
    權）之違誤。如鈞院審酌本案濫用藥物檢驗報告，仍認被告
    有施用第二級毒品情節（惟被告實無施用第二級毒品之習慣
    ，特予陳明），懇請鈞院體察被告所述，撤銷原裁定，另由
    臺灣板橋地方法院檢察署檢察官依毒品危害防制條例第24條
    第1項規定對被告為附命完成戒癮治療之緩起訴處分云云。
三、按犯第10條之罪者，檢察官應聲請法院裁定，或少年法院（
    地方法院少年法庭）應先裁定，令被告或少年入勒戒處所觀
    察、勒戒，其期間不得逾2月，毒品危害防制條例第20條第1
    項定有明文。
四、經查：本案被告之尿液檢體經以氣相層析質譜儀法進行確認
    檢驗結果，係呈現甲基安非他命陽性反應，既如上述，自足
    以排除因服用藥物或飲料等導致呈現偽陽性反應之可能，堪
    認被告於警方採集其尿液檢體前之96小時內某時點，確有施
    用第二級毒品甲基安非他命之行為無訛，被告徒以上開檢驗
    結果可能係其先前誤飲不明飲料所致云云置辯，顯屬無稽。
    次按毒品危害防制條例規定第20條第1項所定觀察、勒戒之
    目的，係斷絕施用毒品者之毒癮，屬保安處分之一種，乃著
    重治療而非處罰，與刑罰執行之目的並不相同，本案被告既
    有施用毒品之行為，即應送觀察、勒戒；且上開觀察、勒戒
    之規定，係屬強制規定，檢察官依規定為觀察、勒戒之聲請
    並無違誤，與被告有無接獲檢察官任何開庭通知無涉，被告
    據此提起抗告，已有未合；況檢察官是否依刑事訴訟法第25
    3條之1第1項、第253條之2之規定，為附命完成戒癮治療之
    緩起訴處分，乃屬檢察官之職權，其參酌刑法第57條所列事
    項及公共利益之維護，認以緩起訴為適當者，方得定1年以
    上3年以下之緩起訴期間，而為緩起訴處分，並非法院所得
    加以審究者，本案檢察官斟酌被告之個案情形，認向法院聲
    請觀察、勒戒，始能達成戒癮治療之目的，而未予被告緩起
    訴處分，當屬其適法裁量權之行使，被告請求撤銷原裁定，
    另由檢察官為附命完成戒癮治療之緩起訴處分，實屬無據。
    末查被告所稱照料家人一事，並非法院裁定是否付觀察、勒
    戒時所應考量之因素，尤不得執為免除觀察、勒戒之理由。
    綜上所述，原審法院詳為審究後，依檢察官之聲請，裁定將
    被告送勒戒處所觀察、勒戒，於法並無不合，被告提起本件
    抗告意旨指摘原裁定不當，為無理由，應予駁回。
據上論斷，應依刑事訴訟法第412條，裁定如主文。
中    華    民    國   100    年    11    月    17    日
                  刑事第三庭  審判長法  官  陳博志
                                    法  官  陳如玲
                                    法  官  王屏夏
以上正本證明與原本無異。
不得再抗告。
                                    書記官  高麗雯
中    華    民    國   100    年    11    月    18    日